【裁判字號】    98,上訴,614
【裁判日期】    980702
【裁判案由】    妨害自由等
【裁判全文】
臺灣高等法院臺南分院刑事判決         98年度上訴字第614號
上  訴  人
即  被  告  甲○○
上列上訴人因妨害自由等案件，不服臺灣臺南地方法院九十八年
度訴字第一五二號中華民國九十八年四月十五日第一審判決（起
訴案號：臺灣臺南地方法院檢察署九十七年度偵字第一五三七七
號），提起上訴，本院判決如下：
    主  文
上訴駁回。
    理  由
一、按刑事訴訟法第三百六十一條第一項規定「不服地方法院之
    第一審判決而上訴者，應向管轄第二審之高等法院為之。」
    ，而民國九十六年六月十五日修正，同年七月四日生效施行
    之同條第二項並規定「上訴書狀應敘述具體理由。」，此屬
    法律上應具備之程式。又同法第三百六十二條、第三百六十
    七條前段分別規定「原審法院認為上訴不合法律上之程式或
    法律上不應准許或其上訴權已經喪失者，應以裁定駁回之。
    」、「第二審法院認為上訴有第三百六十二條前段之情形者
    ，應以判決駁回之。」。而所謂不服第一審判決之「具體理
    由」，必係依據卷內既有訴訟資料或提出新事證，指摘或表
    明第一審判決有何採證認事、用法或量刑等足以影響判決本
    旨之不當或違法，而構成應予撤銷之具體事由，始克當之（
    例如：依憑證據法則具體指出所採證據何以不具證據能力，
    或依憑卷證資料，明確指出所為證據證明力之判斷如何違背
    經驗、論理法則）；倘僅泛言原判決認定事實錯誤、違背法
    令、量刑失之過重或輕縱，而未依上揭意旨指出具體事由，
    或形式上雖已指出具體事由，然該事由縱使屬實，亦不足以
    認為原判決有何不當或違法者（例如：對不具有調查必要性
    之證據，法院未依聲請調查亦未說明理由，或援用證據不當
    ，但除去該證據仍應為同一事實之認定），皆難謂係具體理
    由，俾與第二審上訴制度旨在請求第二審法院撤銷、變更第
    一審不當或違法之判決，以實現個案救濟之立法目的相契合
    ，並節制濫行上訴（最高法院九十七年度臺上字第八九二號
    刑事判決意旨參照）。
二、本件原判決認定上訴人即被告甲○○有原判決事實欄所載之
    犯行，業已敘明係依憑：證人即被害人乙○○於警詢、偵查
    及原審之證述，核與證人即被害人之同學丙○○於偵查及原
    審證述情節相符，參酌被告於警詢、偵查及原審均坦承於九
    十七年十月十七日晚上十時許在臺南縣永康市○○路附近，
    將被害人乙○○推到其所駕駛自小客車後座，並因此造成被
    害人乙○○腳部受傷之事實；被害人乙○○搭乘被告所駕駛
    自小客車期間前往高雄期間，其所使用手機遭被告關機，且
    該手機置於被告保管狀態之下，被害人乙○○之友人係撥打
    被告之手機，方能與被害人乙○○通話之事實，亦經被告於
    原審審理中承認在卷；被告亦承認曾搭載被害人回去與友人
    見面，暨未讓被害人乙○○下車，且與被害人之友人發生爭
    執，又隨即駕車搭載被害人乙○○離去前往高雄之事實；且
    被告亦不否認曾於當時在車上向被害人提議辦休學。並審酌
    被害人乙○○係佯裝腳痛，要求被告載其前往醫院就診，而
    於九十七年十月十八日凌晨零時許，趁至高雄縣岡山鎮「秀
    傳醫院」治療時，乘機告知醫院急診室護士陳韋伶其遭綁架
    ，請求護士向警方報案之事實，亦據證人即秀傳醫院急診室
    護士陳韋伶於偵查中證述在卷等情，認被告確有觸犯刑法第
    三百零二條第一項剝奪他人行動自由罪及第三百零五條恐嚇
    危害安全罪。並就上訴人所辯未剝奪被害人行動自由及恐嚇
    被害人之辯解如何不可採信詳予指駁。經核均無違反經驗及
    論理等證據法則，且原判決依所確認之事實而為法律之適用
    ，亦無違誤。復敘明被告為累犯，審酌被告之品行、因感情
    問題而犯罪、犯罪之目的、手段、所生危害及犯罪後否認之
    態度等一切情狀，就其所犯上開二罪，分別判處有期徒刑四
    月、三月，並定應執行有期徒刑六月，及諭知易科罰金之折
    算標準。從形式上觀察，並無判決違背法令之情形存在。
三、被告上訴意旨略以：（一）為何乙○○會擔心我告知其長輩
    事物，且分手只是謝女的說詞，我提請院方調閱雙方的即時
    通訊記錄，但院方否決。（二）被告並未出言恐嚇謝女，而
    謝女也只口頭說出，並未提出有效的證據何足以判定當時是
    如何的情狀。（三）謝女在醫院時，被告亦提出報警之詢問
    ，足以證明被告無願控制謝女之行為，曾傳訊護士證明，為
    何原審法院不採信。（四）為何有轉達願去高雄的意願又進
    而反悔，而被告又為何願意轉回學校給予同學觀看安全，被
    告也因而被恐嚇，被告提請原審法院調閱便利商店之監視器
    ，但為原審法院否決。（五）謝女與其同學盧女在原審法院
    詢問時，兩人證詞有所出入，請鈞院查明。（六）無任何錄
    音證據足以證明謝女所說被恐嚇之時，原審法院即採信，有
    所偏袒。（七）若本人在萬念俱灰下，在今年初謝女還提出
    願意去岡山找被告之意，足證謝女在院方之證詞極為矛盾云
    云。
四、按證據之取捨及事實之認定，均為事實審法院之職權，倘其
    採證認事並未違背證據法則，並於判決內詳敘其取捨證據及
    得心證之理由者，自不得任意指為違法。經查，原判決於理
    由中已敘明，被告於警詢、偵查及原審法院審理中，均坦承
    於九十七年十月十七日晚上十時許在臺南縣永康市○○路附
    近，將被害人乙○○強推入所駕駛自小客車後座，造成被害
    人乙○○腳部受傷，又將被害人乙○○之手機關機，並將該
    手機置於其實力管領之下，核與被害人乙○○於警詢、偵查
    及本院審理時之證述相符，足堪認定乙○○於上述時間、地
    點，遭被告以強制力，限制其行動自由，違反其意願，以自
    小客車載往高雄。至於被告雖辯稱被害人乙○○曾以電話與
    被害人友人聯絡，告知要前往高雄，請友人代為保管私人物
    品，被害人乙○○係自願同意與其前往高雄云云，然被害人
    乙○○則證述其係因害怕遭被告對其不利，為取得被告之信
    任，不得不於電話中告知友人代其保管物品，並以避免友人
    擔心為由，要求被告搭載被害人回去與被害人友人見面，亦
    與常情相符，故被告所辯，並不足採。而被告雖駕駛上述自
    小客車搭載被害人乙○○前往臺南縣永康市○○路八百九十
    號「全家便利超商」前，讓被害人與其友人談話，惟未讓被
    害人乙○○下車，且與被害人之友人發生爭執，並隨即駕車
    搭載被害人乙○○離去前往高雄等情，亦與證人乙○○、丙
    ○○於偵查及原審審理中證述相符，且經被告自承在卷，足
    堪認定被告仍繼續剝奪被害人之行動自由。再審酌被害人乙
    ○○係佯裝腳痛，於九十七年十月十八日凌晨零時許，趁至
    高雄縣岡山鎮○○路十二號「秀傳醫院」治療時，乘機告知
    醫院急診室護士陳韋伶其遭綁架，請求護士向警方報案之事
    實，亦據證人即秀傳醫院急診室護士陳韋伶於偵查中證述在
    卷，故被告於如原審判決事實欄所載時間、地點，以非法方
    法，剝奪被害人乙○○行動自由之事實，自可確定。另被害
    人乙○○證述被告於搭載其由臺南前往高雄期間，曾向其告
    稱：「要把你帶到高雄關起來，還要帶你去辦休學待在我家
    ，如果走出我家一步，就要剁你手、腳」，經原審法院審酌
    被告因與被害人友人發生爭執，又見被害人顯然不願意與其
    同往高雄，故被告對於被害人為上述言語，或因生氣，或因
    據此作為壓制被害人行使其自由意願之手段，即與常情相符
    ，況且被告亦不否認曾於當時在車上向被害人提議辦休學，
    故採信上述不利被告證詞，認定被害人乙○○受被告上述危
    害身體、自由之惡害通知，因而心生畏懼，致生危害於被害
    人乙○○之安全。是可知原判決已就被告所為否認犯行之抗
    辯事由詳予說明，經核均並無不當。被告上訴理由所述各節
    ，僅係對於原判決已說明事項及屬原審採證認事職權之適法
    行使，徒憑己見而為不同之評價，且對於枝節性之問題，重
    為事實之爭辯，並未具體指出原判決所採證據何以不具證據
    能力，或依憑卷證資料，明確指出原判決所為證據證明力之
    判斷如何違背經驗、論理法則。揆諸前引最高法院判決意旨
    ，被告之上訴並未具體指摘或表明原審判決有何採證認事、
    用法或量刑等足以影響判決本旨之不當或違法，而構成應予
    撤銷之具體事由，其上訴不合法律上之程式，應予駁回，並
    不經言詞辯論為之。
五、爰依刑事訴訟法第三百六十七條前段、第三百七十二條，判
    決如主文。
中    華    民    國    98    年    7     月    2     日
                  刑事第六庭  審判長法  官  董武全
                                    法  官  曾文欣
                                    法  官  杭起鶴
以上正本證明與原本無異。
如不服本判決應於收受送達後10日內向本院提出上訴書狀，其未
敘述上訴理由者，並得於提起上訴後10日內向本院補提理由書（
均須按他造當事人之人數附繕本）「切勿逕送上級法院」。
恐嚇罪部分不得上訴。
                                    書記官  魏安里
中    華    民    國    98    年    7     月    3     日


司法院資訊處製作；財團法人民間司法改革基金會備份。
